【裁判字號】    98,訴,351
【裁判日期】    980223
【裁判案由】    分配表異議之訴
【裁判全文】
臺灣臺中地方法院民事裁定               98年度訴字第351號
原      告  乙○○
被      告  臺中縣沙鹿鎮農會
法定代理人  甲○○
上列當事人間分配表異議之訴事件，本院裁定如下：
    主    文
原告之訴駁回。
訴訟費用由原告負擔。
    事實及理由
一、按債權人或債務人對於分配表所載各債權人之債權或分配金
    額有不同意者，應於分配期日一日前，向執行法院提出書狀
    ，聲明異議。前項書狀，應記載異議人所認原分配表之不當
    及應如何變更之聲明，強制執行法第39條定有明文。債權人
    或債務人對於分配表聲明異議，必須合於上開規定，且因其
    異議未能終結，聲明異議人始得依同法第41條第1項規定，
    提起分配表異議之訴。又聲明異議人提出之書狀，未依前開
    規定記載異議人所認原分配表之不當及應如何變更之聲明，
    其聲明異議即非合法。蓋關於分配表所載各債權人之債權或
    分配金額之爭執，執行法院不得為實體審認，故就分配表有
    異議之債權人或債務人，得對為反對陳述之債權人或債務人
    得提起分配表異議之訴，以資解決爭端，從而同法第39條第
    1項、第40條第1項、第40條之1分別規定，債權人、債務人
    對分配表有異議之權，及對債權人或債務人之異議有為反對
    陳述之權。故債權人或債務人對分配表聲明異議如不合法，
    其異議即不存在，他債權人、債務人自無從表示意見，或對
    於債權人或債務人之異議為反對之陳述，自無從依上開規定
    提起分配表異議之訴（最高法院93年度台抗字第61號裁定、
    96 年度台上字第1801號判決參照）。
二、查原告係本院96年度執字第39279號返還借款強制執行事件
    （下稱系爭執行事件）之債權人，系爭執行事件定於民國97
    年12月4日就執行所得案款進行分配，原告於分配期日一日
    前即97年12月3日具狀對系爭執行事件前揭分期日擬據以分
    配之分配表聲明異議，原告雖於書狀內認原分配表不當，惟
    就原分配表應如何應變更則未予聲明，且未予分配期日一日
    前補正，依前揭說明，其聲明異議難認合法。系爭執行事件
    以此為理由，於97年12月27日裁定駁回原告對該分配表之異
    議，該裁定於98年1月5日送達原告，已因原告未對該裁定提
    起抗告而告確定等情，經本院調取系爭執行事件卷查核屬實
    。準此，本件原告於系爭執行事件對該分配表所為之異議並
    不合法，且原告所為之異議業經系爭執行事件駁回而告終結
    ，揆諸前開說明，原告自不得提起分配表異議之訴。
三、按原告之訴起訴不合程式或不備其他要件者，法院應以裁定
    駁回之，民事訴訟法第249條第1項第6款定有明文。本件原
    告於系爭執行事件對系爭執行事件擬於97年12月4日分配之
    分配表所為之異議並不合法，其異議並已經駁回而終結，從
    而其提起本件分配表異議之訴，顯與前揭強制執行法所規定
    之要件不符，應予駁回。
四、依民事訴訟法第249條第1項第6款、第95條、第78條，裁定
    如主文。
中    華    民    國    98    年    2     月    23    日
                  民事第三庭    法  官  黃渙文
正本係照原本作成
如不服本裁定應於送達後10日內向本院提出抗告狀，並繳納抗告
費新臺幣1,000元（須附繕本）。
中    華    民    國    98    年    2     月    23    日
                                書記官


司法院資訊處製作；財團法人民間司法改革基金會備份。
